【裁判字號】    97,交聲,2336
【裁判日期】    971125
【裁判案由】    聲明異議
【裁判全文】
臺灣高雄地方法院交通事件裁定        97年度交聲字第2336號
原處分機關  交通部公路總局臺北區監理所蘆洲監理站
異  議  人
即受處分人   甲○○
上列異議人即受處分人因違反道路交通管理處罰條例案件，對於
交通部公路總局臺北區監理所蘆洲監理站中華民國九十七年九月
二十六日所為之處分（原處分案號：北監蘆字第裁46-C00000000
號）聲明異議，本院裁定如下：
    主  文
原處分撤銷。
甲○○不罰。
    理  由
一、本件原處分機關交通部公路總局臺北區監理所蘆洲監理站以
    ：異議人即受處分人甲○○所有之車牌號碼K3M －282 號重
    型機車，於民國97年8 月5 日晚間10時45分，在臺北縣新莊
    市○○路有闖紅燈之違規行為，且為員警攔查時，竟拒絕停
    車接受稽查而逃逸，經原舉發單位即臺北縣政府警察局新莊
    分局頭前派出所員警記下車號並逕行舉發，異議人於97年9
    月4 日之應到案期限以前自行到案並陳述意見後，仍認異議
    人上開闖紅燈違規事實明確，爰依道路交通管理處罰條例第
    53條第1 項、第63條，及違反道路交通管理事件統一裁罰基
    準及處理細則第43、44、67條規定，裁處異議人罰鍰新臺幣
    （下同）1,800 元，並記違規點數3 點。
二、聲明異議意旨略以：異議人已經搬到高雄旗山工作1 年4 個
    月的時間，且因工作需要將機車一併運到高雄，異議人在前
    開時間從未到台北縣新莊市，是原處分所記載之違規事實顯
    與事實不符，爰依法聲明異議並請求撤銷原處分等語。
三、按汽車駕駛人之行為有下列情形之一，當場不能或不宜攔截
    製單舉發者，得逕行舉發：（一）闖紅燈或平交道。（二）
    搶越行人穿越道。（三）在道路收費停車處所停車，不依規
    定繳費。（四）不服指揮稽查而逃逸，或聞消防車、救護車
    、警備車、工程救險車之警號不立即避讓。（五）違規停車
    或搶越行人穿越道，經各級學校交通服務隊現場導護人員簽
    證檢舉。（六）行經設有收費站、地磅之道路，不依規定停
    車繳費或過磅。（七）經以科學儀器取得證據資料證明其行
    為違規；又逕行舉發，應記明車輛牌照號碼、車型等可資辨
    明之資料，以汽車所有人為被通知人製單舉發，道路交通管
    理處罰條例第7 條之2 第1 、4 項均定有明文。從而，得逕
    行舉發及裁罰之對象應以實際違規車輛之所有人為限，舉發
    機關應確認實際違規之車輛為何，倘所舉發者並非實際違規
    之車輛，依法即不得對該車之所有人予以舉發及裁罰。
四、按犯罪事實應依證據認定之，無證據不得認定犯罪事實。又
    不能證明被告犯罪者，應諭知無罪之判決，刑事訴訟法第15
    4 條第2 項、第301 條第1 項分別定有明文。次按事實之認
    定，應憑證據，如未能發現相當證據，或證據不足以證明，
    自不能以推測或擬制之方法，為裁判基礎（最高法院40年臺
    上字第86號判例意旨參照）。又按認定犯罪事實，所憑之證
    據，雖不以直接證據為限，間接證據亦包括在內，然無論直
    接或間接證據，其為訴訟上之證明，須於通常一般之人均不
    致於有所懷疑，而得確信其為真實之程度者，始得據之為有
    罪之認定，倘其證明尚未達到此一程度，而有合理性懷疑之
    存在時，即無從為有罪之認定（最高法院76年臺上字第4986
    號判例意旨可資參照）。又法院受理交通事件，準用刑事訴
    訟法之規定，道路交通管理處罰條例第89條前段定有明文，
    從而，前揭認定被告有罪，就該有罪事實不能有任何合理懷
    疑存在之原則，於道路交通管理處罰條例案件亦有適用。易
    言之，當法院踐行調查證據程式完畢後，如就原處分機關所
    認定違規事實之存在與否，仍有合理懷疑，即應對異議人為
    有利之認定，合先敘明。
五、經查：
  (一)臺北縣政府警察局新莊分局頭前派出所員警李嘉祥於97年8
    月5 日晚間於臺北縣新莊市○○路執職守望勤務，發現一名
    年輕男子騎乘白色重型機車自頭前路違規紅燈左轉化成路，
    乃上前予以攔停，惟該名機車騎士未按指示停車受檢，反加
    速逃離，經員警抄錄該車車號後，逕行舉發等事實，業經證
    人即員警李嘉祥具結證稱：97年8 月5 日當晚10時到12時間
    ，伊與同事張紹仲服守望勤務，發現一部機車自頭前路左轉
    化成路，當時該頭前路口燈號是紅燈，伊當時站在化成路即
    機車左轉過來的方向，即站到馬路上以指揮棒自前方攔檢，
    並且鳴笛要對方停車，對方當時原本有關大燈並減速，但騎
    到渠等前方約2 公尺左右便突然加速，自伊與伊同事中間穿
    過逃離，當時伊與同事有抄錄車牌，並記下車子之特徵，後
    回派出所比對車牌及車籍資料再據車牌逕行舉發等語（見本
    院97年度交聲字第2335號案卷第29頁），且有舉發通知單影
    本1 紙在卷可佐（見本院97年度交聲字第2335號案卷第3 頁
    ），故上開事實，自堪認定。
  (二)又員警當時所見違規機車之車牌號碼為「K3M-282 」，而經
    查詢車籍資料後，異議人名下登記有一部車號K3M-282 號重
    型機車一節，亦經證人李嘉祥證述明確，且有車號K3M-282
    號重機車車籍資料查詢單1 紙可證（見本院97年度交聲字第
    2335號案卷第44頁）。惟本件異議人堅決否認於上開時間騎
    乘騎所有機車行經前揭地點之事實，並提出其所有之車號K3
    M-282 號重型機車照片6 紙為證，又本院對證人李嘉祥提示
    上開照片，訊以：「能否辨認此車即為當時逃離之機車？」
    ，證人李嘉祥復證稱：車號一樣，但車型不一樣，其能夠肯
    定不是這台車子，其當時看到的是一般125CC 塑膠車殼的車
    子，尾燈係往後向上尖起，類似「炫光125 」，正面大燈是
    在龍頭上等語（見本院97年度交聲字第2335號案卷第30頁）
    ，並當庭描繪其當時所看到機車之正面圖案。本院審酌異議
    人之證詞，並檢視異議人描繪之機車圖案（見本院97年度交
    聲字第2335號案卷第23頁），確認異議人所稱當時看到之「
    車號K3M-282 號重機車」屬小輪、座位前方設置物踏板、置
    物箱及油箱在駕駛人座位底下之速克達機車，與異議人所有
    之野狼125 號機車外觀完全不同，顯見員警當時所見車輛，
    應非真正係異議人騎乘之K3M-282 號機車。又本院再訊以：
    「能否描述該名騎士之身材？」，證人李嘉祥復證稱：穿T
    恤，身材壯碩，與在庭之異議人相差甚遠等語（見本院97年
    度交聲字第2335號案卷第30頁），亦足徵證人李嘉祥當時所
    見之機車騎士，並非異議人。再者，本院調取異議人所持用
    之0000000000號行動電話申請設立人基本資料及通聯紀錄查
    閱結果，該門號於97年8 月5 日上午9 時36分26秒起至同日
    上午10時38分25秒止，共5 次通話紀錄，各次通話之基地台
    位置，除當日上午10時21分21秒之通聯位置係在「高雄縣內
    門鄉○○○段296 之3 地號」以外，其餘均在「高雄縣內門
    鄉○○村○○路116 巷17號3F頂」，於97年8 月5 日上午11
    時45分37秒起至下午5 時17分25秒止，則有4 次通聯位置紀
    錄，均在「高雄縣旗山鎮○○路125 之8 號樓頂及樓梯間頂
    」，又於97年8 月6 日上午11時27分20秒起至下午5 時20分
    30秒止，共2 次通聯位置紀錄，均在「高雄縣旗山鎮○○路
    125 之8 號樓頂及樓梯間頂」（見本院97年度交聲字第2335
    號案卷第37至43頁）。由上述通聯紀錄基地台位置分析該行
    動電話持用人之活動模式，與異議人所稱：其平常都是住在
    高雄縣內門的家中，上班地點則是在旗山之「千里達運動用
    品店」等情詞相符，顯見異議人辯稱其當時都在高雄工作，
    並未到台北縣新莊市等語，並非虛構之詞。綜上，異議人於
    上揭時間確實未曾騎乘前開機車到台北縣新莊市之事實，自
    堪認定。
  (三)本件員警發現之前揭違規機車並非異議人所有之車號K3M-28
    2 號重機車等節，已如前述，證人李嘉祥雖亦證稱：當時有
    與同事張紹仲比對渠2 人看到的車號都一樣等語（見本院97
    年度交聲字第2335號案卷第30頁），惟按在逕行舉發之情形
    ，執法機關係以紀錄車牌方式舉發違規，而如舉發員警在舉
    發時未拍攝照片，而以目視車牌號碼，本即無法完全排除辨
    識錯誤之情形，更何況本件員警在深夜中執勤，前揭違規機
    車騎士為逃避員警攔查，又加速逃逸，員警在視線不佳之環
    境下於短時間以肉眼辨識前揭違規機車車號，難免仍有辨識
    錯誤之可能，又前揭違規機車騎士係直接於兩名員警面前加
    速直行逃逸，並未顧忌其被員警抄錄車牌後逕行舉發違規之
    危險，則該名騎士當時亦不無可能早自行以膠帶改變車牌號
    碼，甚或自行換貼偽造、變造之車牌，始如此囂張而完全無
    視執法人員之攔查取締。從而，自不得僅以員警當時看到該
    違規機車之車牌號碼為「K3M-282 」號車牌一情，即遽認上
    開機車屬異議人所有之機車。
  (四)綜上所述，本件依前開照片資料、員警證述及通聯紀錄內容
    ，已足證當天並非異議人或其他第三人騎乘異議人所有之車
    號K3M-282 號重型機車有前開違規情事，員警所及時記下該
    車車號雖與異議人之車牌號碼相同，惟現實上仍有誤認之可
    能性，原處分機關未予詳查，仍逕行對異議人裁處，於法自
    有未合，本件異議為有理由，是原處分自應予以撤銷，另由
    本院諭知異議人不罰。
據上論斷，應依道路交通案件處理辦法第20條前段，裁定如主文
。
中    華    民    國    97    年    11    月    25    日
                  交通法庭   法  官  陳思帆
以上正本證明與原本無異。
如不服本裁定，應於收受送達後5 日內向本院提出抗告狀。
中    華    民    國    97    年    11    月    25    日
                             書記官  李宗諺


司法院資訊處製作；財團法人民間司法改革基金會備份。
